【裁判字號】    95,上易,30
【裁判日期】    950404
【裁判案由】    誹謗
【裁判全文】
臺灣高等法院高雄分院刑事判決          95年度上易字第30號
上  訴  人  乙○○
即  被  告
選任辯護人  蘇精哲  律師
            徐建光  律師
            王建元  律師
上列上訴人因誹謗案件，不服臺灣高雄地方法院94年度易字第
1569號中華民國94年12月2 日第一審判決（起訴案號：臺灣高雄
地方法院檢察署94年度偵字第10252 號），提起上訴，本院判決
如下：
     主  文
上訴駁回。
     事  實
一、乙○○係幸福人壽保險股份有限公司（下稱幸福保險公司）
    之法務人員，高許舒婷與甲○○係母子關係，高許舒婷曾於
    民國89年間向幸福保險公司投保壽險，因而與乙○○訴訟代
    理之幸福保險公司理賠保險金之糾葛，雙方在臺灣高雄地方
    法院民事涉訟，惟幸福保險公司於一審敗訴後，乙○○又代
    理幸福保險公司復向本院提起上訴（92年保險上易字第24號
    ），該案於93年1 月29日本院民事庭行準備程序時，甲○○
    之學生林靜芳曾出庭作證，嗣於93年7 月7 日下午3 時許該
    案辯論終結後，乙○○步出法庭，見代理高許舒婷之甲○○
    步行至高雄市○○區○○路上之人行道上，與林靜芳會合後
    一起聊天，竟基於意圖散佈於眾而指摘誹謗甲○○之犯意，
    在不特定多數人得出入及共見共聞之本院外鄰南屏路公佈欄
    附近之行人道上，大聲向林靜芳稱：「你怎麼又來了」，復
    對甲○○指謫：「你身為老師為何都在作偽證」及「你怎麼
    老是叫你的學生來作偽證騙保險金」等語，足以損害於甲○
    ○之名譽。
二、案經甲○○訴請由臺灣高雄地方法院檢察署聲請以簡易判決
    處刑。
    理  由
壹、程序部分：
    按被告以外之人於偵查中向檢察官所為陳述，除顯有不可信
    之情況者外，得為證據，同法第159 條之1 第2 項定有明文
    。被告以外之人（包括證人、鑑定人、告訴人、被害人及共
    同被告等）所為之偵查筆錄，或被告以外之人向檢察官所提
    之書面陳述，性質上均屬傳聞證據。惟現階段刑事訴訟法規
    定檢察官代表國家偵查犯罪、實施公訴，依法其有訊問被告
    、證人及鑑定人之權，證人、鑑定人且須具結，而實務運作
    時，檢察官偵查中向被告以外之人所取得之陳述，原則上均
    能遵守法律規定，不致違法取供，其可信度極高，故被告以
    外之人前於偵查中已具結而為證述，除反對該項供述得具有
    證據能力之一方，已釋明「顯有不可信之情況」之理由外，
    不宜以該證人未能於審判中接受他造之反對詰問為由，即遽
    指該證人於偵查中之陳述不具證據能力。本件證人林靜芳於
    檢察官偵查中所為之陳述（見臺灣高雄地方法院檢察署93年
    發查字第4691號卷第16頁），其未曾提及檢察官在偵查時有
    不法取供之情形，反對該項供述得具有證據能力之被告乙○
    ○及其辯護人，亦未釋明上開供述有顯不可信之情況，依上
    說明，其於偵查中之證言自均具有證據能力。
貳、實體部分：
一、訊據上訴人即被告乙○○固不諱言有於上開時、地，代理幸
    福保險公司前往本院開庭，惟矢口否認有何妨害名譽之犯行
    ，並辯稱：我每次開完庭都不會跟告訴人甲○○說話，怎麼
    會有妨害名譽之事，且93年7 月7 日下午之開庭時林靜芳並
    未出庭應訊，怎麼可能會在現場聽見我對甲○○誹謗的話云
    云。惟查被告乙○○於93年7 月7 日與甲○○在本院開庭後
    ，被告乙○○竟基於意圖散佈於眾而指摘誹謗甲○○之犯意
    ，在不特定多數人得出入及共見共聞之本院外鄰南屏路公佈
    欄附近之行人道上，大聲向林靜芳稱：「你怎麼又來了」，
    復對甲○○指謫：「你身為老師為何都在作偽證」及「你怎
    麼老是叫你的學生來作偽證騙保險金」等語之事實，業據證
    人林靜芳於偵查中、原審審理中及證人甲○○於原審及本院
    審理中證述在卷，兩人所證述被告乙○○於案發當日指摘之
    甲○○妨害名譽之內容，雖略有不同。惟其二人證述被告乙
    ○○當時出言損人名節之主要內容，則並不相歧，故自得作
    為被告乙○○犯行之依據。又被告乙○○雖辯稱：當天（93
    年7 月7 日下午）之開庭時，林靜芳並未出庭應訊，故並不
    可能在現場聽見我對甲○○講上開之言詞云云。並出具93年
    7 月7 日本院民事庭之報到單為證。然林靜芳當日因非證人
    ，故並未前往法庭旁聽之事實，業據證人林靜芳證述在卷，
    另證稱：當天因為甲○○要去開庭，她跟我說，她不想見到
    被告（乙○○），她覺得他講話都很不好聽，當天我是在法
    院外面圍牆的人行道（鄰南屏路）等候，我沒有進去法庭內
    等語，核與證人甲○○所證述：當時林靜芳是站在人行道公
    佈欄那邊看東西等語相符（見原審94年11月18日審判筆錄）
    。是被告乙○○所提出之93年7 月7 日本院民事庭之報到單
    ，自難作為林靜芳案發當時不在現場之證明。又本院鄰高雄
    市○○區○○路上公告欄之人行道，平日容有不特定人路過
    該處或駐足觀看公告欄內容，被告乙○○在該人行道上大聲
    向甲○○具體指摘「其身為老師都在作偽證、矇騙保險金」
    等語，在一般客觀上應認具有貶抑甲○○人格，並足以影響
    社會對其評價，且被告又在公開之行人道上大聲為此陳述，
    已達於足使不特定多數人得共見共聞之狀態，況當時尚有被
    告之學生林靜芳亦在現場聽聞，自應認其主觀上已有將該具
    體指謫之內容散佈於眾之不法意圖，甚為明確，是本件事證
    明確，被告上開所辯，顯係事後卸責之詞，殊無可採，其犯
    行洵堪認定。
二、核被告乙○○所為，係犯刑法第310 條第1 項之誹謗罪。
三、原審因而適用刑法第310 條第1 項、第41條第1 項前段、第
    74條第1 款，罰金罰鍰提高標準條例第1 條前段、第2 條之
    規定，並審酌被告乙○○擔任幸福保險公司之法務人員，而
    幸福保險公司與高許舒婷間涉訟之過程中，因不滿其所代理
    之幸福保險公司已於臺灣高雄地方法院判決敗訴後，始在利
    用本院審理過程中，在法院外之人行道上，具體指摘甲○○
    是在作偽證，其損人名節之行為固有不該，且犯後均未坦承
    犯行，迄今未與甲○○達成和解，量刑本不宜從輕，惟念及
    係為公司之利益情急之下而罹此刑責，且案發當時現場之路
    人尚屬不多，情節尚屬輕微等一切情狀，量處拘役20日，並
    諭知如易科罰金以300 元折算1 日；又以被告未有犯罪前科
    ，此有臺灣高等法院被告前案紀錄表1 份在卷可參，其供承
    目前單親生活並獨立育有一子，經此次偵審教教訓後，應知
    所警惕，信無再犯之虞，認所宣告之刑以暫不執行為適當，
    併諭知緩刑2 年，以勵自新；其認事用法，均無不合，量刑
    亦屬適當；被告上訴意旨，仍執陳詞，否認犯罪，指摘原判
    決不當，為無理由，應予駁回。
據上論斷，應依刑事訴訟法第368條，判決如主文。
本案經檢察官沈紹嘉到庭執行職務。
中    華    民    國    95    年    4     月    4    日
                  刑事第七庭    審判長法  官  莊飛宗
                                      法  官  黃三友
                                      法  官  黃憲文
以上正本證明與原本無異。
不得上訴。
中    華    民    國    95    年    4     月    6    日
                                      書記官  施耀程
附錄本判決論罪科刑法條：
中華民國刑法第310條第1項
(誹謗罪)
意圖散布於眾，而指摘或傳述足以毀損他人名譽之事者，為誹謗
罪，處 1 年以下有期徒刑、拘役或 500 元以下罰金。


司法院資訊處製作；財團法人民間司法改革基金會備份。
